臺灣臺中地方法院民事判決
110年度訴字第2074號
原      告  李啟源  
訴訟代理人  劉雅榛律師
被      告  邱月圓  
訴訟代理人  陳浩華律師
複代理人    邱宇彤律師
上列當事人間返還借款事件，本院於民國111年3月21日言詞辯論
終結，判決如下：
    主    文
原告之訴及假執行之聲請均駁回。
訴訟費用由原告負擔 
    事實及理由
一、原告方面：
㈠、被告自民國103年4月起陸續向原告借款，合計新臺幣（下同
    ）112萬元，均由原告依被告指示將借款匯至被告於台中商
    業銀行（下稱台中商銀）帳號0000000**675號帳戶（下稱系
    爭帳戶)，匯款時間、金額詳如附表所示。起初被告稱手頭
    不便，方便時還款，原告未加懷疑，仍陸續借款，直至近日
    ，原告多次催請還款及給付利息，被告先藉詞敷衍，後即避
    不見面，最後稱僅願還30萬元，因兩造對系爭112萬元並未
    約定還款期限，爰以起訴狀為催告之意思表示，並依民法第
    478條消費借貸規定為請求。
㈡、聲明：⑴被告應給付原告112萬元及自起訴狀繕本送達翌日起
    至清償日止，按週年利率百分之5計算之利息；⑵願供擔保，
    請准宣告假執行。
二、被告方面：
㈠、兩造為男女朋友，原告為追求被告而經常贈與被告金錢，兩
    造間並無消費借貸關係存在，此自兩造LINE對話內容，原告
    曾稱「你祇要愛著，我全部不拿」、「心裡有愛著我，我什
    麼也不要」、「如果妳愛我的心，就不要還了，這本來是要
    給妳的退休金」等，可知原告交付金錢並非借貸。且若依原
    告所述，103年之借款40萬元既未清償，原告豈會再出借後
    面20萬元、32萬元、20萬元款項，足證原告之主張有違經驗
    法則。
㈡、聲明：⑴原告之訴駁回；⑵如受不利判決，願供擔保請准免為
    假執行。
三、兩造不爭執事項（見本院卷第123-124頁，並由本院依卷內
    資料作部分文字修正）：　
㈠、原告於附表所示日期分別匯款如附表所示金額至被告申設之
    系爭帳戶。
㈡、對原證3、4、5以及原證7第2頁，形式上真正不爭執。
四、本院之判斷：  
㈠、按當事人主張有利於己之事實者，就其事實有舉證之責任，
    民事訴訟法第277條定有明文。次按稱消費借貸者，於當事
    人間必本於借貸之意思合致，而有移轉金錢或其他代替物之
    所有權於他方之行為，始得當之。是以消費借貸，因交付金
    錢之原因多端，除有金錢之交付外，尚須本於借貸之意思而
    為交付，方克成立。倘當事人主張與他方有消費借貸關係存
    在者，自應就該借貸意思互相表示合致及借款業已交付之事
    實，均負舉證之責任，其僅證明有金錢之交付，未能證明借
    貸意思表示合致者，仍不能認為有該借貸關係存在（最高法
    院98年度台上字第1045號判決意旨參照）。又民事訴訟如係
    由原告主張權利者，應先由原告負舉證之責，若原告先不能
    舉證，以證實自己主張之事實為真實，則被告就其抗辯事實
    即令不能舉證，或其所舉證據尚有疵累，亦應駁回原告之請
    求，復經最高法院17年上字第917號判例意旨揭櫫明確。本
    件原告主張其與被告就附表所示金額合計112萬元（下稱系
    爭112萬元）存有消費借貸關係，無非係以原證1原告帳戶明
    細、原證2取款憑條（內載轉存被告系爭帳戶）為據（見本
    院卷第19-33頁）。被告雖不否認有收受系爭112萬元，惟否
    認與原告存有消費借貸之合意，並以前詞置辯，依上述說明
    ，自應由原告就其係基於消費借貸之合意交付款項予被告，
    負舉證責任。
㈡、查原告固提出其就系爭112萬元匯款之紀錄為證，惟一般借貸
    關係，倘前借未還，借款人若欲再借，貸與人會將前款先扣
    除，如有利息約定，則併將利息扣除，再交付款項。本件原
    告自陳被告陸續借款，均由其將款項匯至系爭帳戶，顯然並
    無扣除前借情事，且對於兩造究有無約定利息，先後陳述不
    一（起訴狀稱多次請求返還利息，見本院卷第13頁，審理時
    則陳稱未約定利息，見本院卷第66、123頁），已與常情有
    違。原告雖以被告嗣又向其借款，經其於109年10月21日匯
    款80萬元，被告已於同年11月4日匯款返還，而提出匯款申
    請書及帳戶明細為佐（見本院卷第79-81頁），用以證明本
    件借貸關係存在；然依前所述，果若系爭112萬元為借款，
    既已積欠多年，為保障債權免於罹於時效，被告匯款80萬元
    時，原告理應主張先清償系爭112萬元之部分，而非置系爭1
    12萬元於不論，是以縱使原告主張80萬元為借貸，系爭112
    萬元匯款是否兩造基於清費借貸之意思表示合致所為，仍非
    無疑。
㈢、原告另以兩造在line對話中被告先稱「可以還30萬元」，嗣
    稱「我要還你的30你不拿，我也沒錢了，你就告我沒關係…
    」，作為系爭112萬元係借款，且被告願還一部分借款之證
    明，並提出line對話翻拍證片為佐（見本院卷第83、85、11
    9頁），惟依前述對話內容，被告係稱「不是我不接電話…你
    的付出都是人情，有想到別人也為了付出過，你只會說你的
    好，把別人說的那麼難聽，你列什明細都沒用，來我這裡找
    我也沒用，我也沒錢，只能30萬，你不拿我只能等著你來告
    我…」（見本院卷第83頁）、原告稱「…我的煎熬妳知道嗎?
    要去你家也配合大人進去，說我不能進去，把我當成什麼，
    花的錢用我的，還妳先生貸款也拿我一些，借我的錢辦喪事
    用我的錢」（見本院卷第119頁），原告在對話中完全未提
    及系爭112萬元，僅在抱怨原告花用其金錢，被告亦未表示
    「還30萬元」究係還何種款項，堪認兩造上述對話仍無法證
    明兩造就系爭112萬元有借貸意思表示一致之事實。
㈣、據上，原告迄未能舉證證明其匯入系爭帳戶如附表所示之款
    項，均係基於兩造間消費借貸之意思表示合致所為，原告既
    無法證明兩造間消費借貸契約確已成立，其所為請求，即難
    以准許。
五、綜上所述，原告本於消費借貸之法律關係，請求被告給付11
    2萬元及遲延利息，為無理由，應予駁回。原告之訴既經駁
    回，其假執行之聲請亦失所依據，應併予駁回。
六、本件事證已臻明確，兩造其餘之攻擊、防禦方法，經本院斟
    酌後，認為不足以影響本判決之結果，自無一一詳予論駁之
    必要，併此敘明。
七、據上論結，原告之訴為無理由，依民事訴訟法第78條，判決
    如主文。
中　　華　　民　　國　　111 　年　　4 　　月　　18　　日
                    民事第五庭  法  官  李蓓
以上正本係照原本製作。
如對本判決上訴，須於判決送達後20日內向本院提出上訴狀。如
委任律師提起上訴者，應一併繳納上訴審裁判費。　　　　　　
中　　華　　民　　國　　111 　年　　4 　　月　　19　　日
                                書記官  陳采瑜
附表
編號 原告匯款日期 匯款金額（新臺幣） 1 103年4月16日      40萬元 2 105年1月11日      20萬元 3 105年11月25日      32萬元   4 108年11月20日      20萬元  合計      112萬元